高雄高等行政法院裁定
                                    109年度再更三字第1號
再 審原 告  官文雄
訴訟代理人　何永福　律師
複 代理 人  吳奕麟  律師
            陳惠敏  律師
再 審被 告  財政部南區國稅局

代　表　人  盧貞秀
訴訟代理人  顏志祥
            陳姿伶
參  加  人  京城商業銀行股份有限公司嘉義分公司

法定代理人  張金山


上列原告與被告間遺產稅事件，本院裁定如下：
　　主  文
京城商業銀行股份有限公司嘉義分公司應獨立參加本件訴訟。
　　理  由
一、按行政法院認為撤銷訴訟之結果，第三人之權利或法律上利
    益將受損害者，得依職權命其獨立參加訴訟，行政訴訟法第
    42條第1項定有明文。
二、緣再審原告之被繼承人官水長於民國89年5月2日死亡，再審
    原告未依規定辦理遺產稅申報，案經再審被告依查得資料核
    定遺產總額新臺幣（下同）162,010,630元，遺產淨額153,6
    10,630元，應納稅額62,151,627元，並按應納稅額62,151,6
    27元處以1倍之罰鍰計62,151,600元（計至百元止），嗣因
    繼承人人數變更，再審被告更正核定應納稅額為59,872,245
    元，復又因其他繼承人已拋棄繼承，僅由再審原告繼承，再
    審被告乃以再審原告為繼承人，重行核定被繼承人官水長之
    遺產淨額為153,610,630元，應納遺產稅額為62,151,627元
    ，另按應納稅額裁處1倍罰鍰計62,151,600元。再審原告不
    服，提起復查，遺產稅部分經再審被告改依更正程序處理，
    變更核定應納稅額為61,072,245元，再審原告並未不服，於
    91年7月30日而告確定。另罰鍰部分經再審被告復查決定准
    予追減1,079,400元，變更核定罰鍰為61,072,200元，再審
    原告僅就罰鍰部分循序提起行政救濟，經本院91年度訴字第
    1024號及最高行政法院94年度判字第826號判決駁回而告確
    定。因被繼承人所遺留財產中有4筆土地提供設定抵押為皇
    嘉有限公司（下稱皇嘉公司）向參加人貸款之擔保，經參加
    人依照「未繼承登記不動產辦理強制執行聯繫辦法」規定，
    代位申報遺產稅並依其聲請強制執行之不動產所占全部遺產
    總額之比率代繳遺產稅59,764,468元。嗣再審原告分別以97
    年5月20日及同年7月16日申請書，以上開土地擔保所生之保
    證債務，因債務人清償不能，致使遺產土地確實償付債務為
    由，主張原核定遺產總額應扣除被繼承人官水長死亡前未償
    債務，並應退還由參加人代繳之遺產稅59,764,468元，經再
    審被告否准其申請。再審原告不服，循序提起行政訴訟經本
    院98年度訴字第254號判決及最高行政法院100年度判字第17
    66號判決駁回其訴及上訴確定。再審原告以本院98年度訴字
    第254號確定判決有行政訴訟法第273條第1項第13款之再審
    事由，提起再審之訴，經本院105年度再字第21號判決駁回
    ，再審原告不服，提起上訴，經最高行政法院107年度判字
    第105號判決廢棄並發回本院更為審理，嗣經本院107年度再
    更一字第1號裁定駁回。再審原告仍不服，提起抗告，經最
    高行政法院以107年度裁字第1060號裁定廢棄本院107年度再
    更一字第1號裁定並發回本院更為審理。復經本院107年度再
    更二字第2號判決駁回再審之訴，再審原告猶不服，提起上
    訴，經最高行政法院109年度判字第186號判決廢棄，發回本
    院更為審理。
三、查參加人前依「未繼承登記不動產辦理強制執行聯繫辦法」
    第1條規定，向執行法院聲請准代繳納遺產稅，係依法定程
    序代繳稅款之人，本件遺產稅之爭議，攸關參加人法律上之
    權利或利益，爰依首揭規定，裁定如主文。
中　　華　　民　　國　　110　 年　　11　　月　　22　　日
            高雄高等行政法院第一庭
                        審判長法官　蘇　秋　津
                              法官　孫　國　禎
                              法官　邱　政　強
以上正本係照原本作成。
不得抗告。
中　　華　　民　　國　　110　 年　　11　　月　　22　　日

　　　　　　　　　　　　　　書記官  黃  玉  幸